最高法院刑事判決　　　　　　　　　　　　　　　八十六年度台上字第三三三六號
　　上訴人　甲○○
　　　　　　丙○○
　　　　　　　　　　送達代收人.
　　　　　　乙○○
右上訴人等因妨害自由案件，不服台灣高等法院台中分院中華民國八十五年六月十一
日第二審更審判決（八十四年度上更(一)字第二四五號，起訴案號：台灣台中地方法院
檢察署八十三年度偵字第五二七二號、偵緝字第八十七號），提起上訴，本院判決如
左：
    主  文
上訴駁回。
    理  由
一甲○○、乙○○部分：
按刑事訴訟法第三百七十七條規定，上訴於第三審法院，非以判決違背法令為理由，
不得為之。是提起第三審上訴，應以原判決違背法令為理由，係屬法定要件。如果上
訴理由狀並未依據卷內訴訟資料，具體指摘原判決不適用何種法則或如何適用不當，
或所指摘原判決違法情事，顯與法律規定得為第三審上訴理由之違法情形，不相適合
時，均應認其上訴為違背法律上之程式，予以駁回。本件原判決綜合調查證據之結果
，認上訴人甲○○、乙○○有共同妨害自由之犯行，而撤銷第一審之不當判決，改判
仍論上訴人甲○○、乙○○以共同以非法方法，剝奪人之行動自由罪刑。並以本件事
實，業據告訴人劉志恒指述甚詳，並經證人呂珀山、羅至明證述明確，復有以呂珀山
為發票人告訴人劉志恒背書之如附表編號二至十所示支票九張及台中市第二信用合作
社代收附表編號一所示支票之代收票據送件單一紙附卷可稽。而上訴人甲○○於警訊
中亦供承伊有跟丙○○、乙○○談及劉志恒、廖振民二人積欠伊新台幣（下同）二千
四百七十萬元之情事，乙○○、丙○○有說要幫伊出面協調，伊答應給予三百萬元酬
謝金等語。又上訴人甲○○、乙○○於原審法院審理時亦均供認有向劉志恒收取十張
支票後，由甲○○將其中一張三百萬元支票交付乙○○作為酬勞之事實。按上訴人甲
○○如以正當合法之手段，僱請律師提起民事訴訟請求劉志恒清償其二千四百餘萬元
，其訴訟費用及律師酬金，頂多亦不過數十萬元而已，其委託丙○○、乙○○代為討
債，約定酬勞竟高達三百萬元之鉅，與上開以合法途徑請求之費用相較無異天壤之別
，衡諸常人皆知其代為討債者為圖高價報酬必以非法強硬之手段始能達成目的，上訴
人甲○○焉有不知之理，況且甲○○接到乙○○電話通知隨同丙○○至銀行家西餐廳
等候羅至明交付支票時已明知羅至明一再表示必須親見劉志恒其人始願交出支票，嗣
由丙○○、乙○○安排羅至明與劉志恒見面，甲○○自可得悉劉志恒之行動受制於丙
○○、乙○○等人。羅至明見到劉志恒後將支票交由劉志恒代簽並背書後交付乙○○
、丙○○，再由彼二人扣下三百萬元支票一張作為酬金，其餘轉交甲○○收受，足見
甲○○明知並同意丙○○、乙○○與另二名不詳姓名成年男子以強押債務人方式向劉
志恒逼債甚明，事證至臻明確，上訴人等犯行均堪認定。而以上訴人等於原審均矢口
否認有妨害自由犯行，甲○○辯稱：劉志恒於民國八十二年六月起投資房地產向伊借
二千四百七十萬元，因未清償，而乙○○之妻係伊友人，丙○○係伊經營房地產而認
識之友人，他們二人獲悉劉志恒欠伊錢未還之情事，乃跟伊說他們認識劉志恒，願幫
伊找劉志恒協調債務，如何協調伊並不知情，後來乙○○拿了十張由劉志恒背書之支
票予伊說是劉志恒要償還積欠伊二千四百七十萬元之債務。伊並未指使丙○○等人以
何種方式向劉志恒要債，亦不知丙○○等人如何向告訴人要債云云；乙○○辯稱：其
妻與甲○○認識，甲○○告訴其妻說劉志恒欠伊二千多萬元，其妻將此事轉告伊，嗣
於八十三年三月八日上午十一時許，伊約劉志恒至台中市○○路茶香園，因伊不會算
帳乃邀丙○○一同至茶香園，劉志恒當時自願簽發十張支票共計一千七百六十萬元分
期償還其積欠甲○○之債務，伊並無強押劉志恒之犯行等語，均屬飾卸之詞，俱非可
採，亦已依據卷內資料分別詳予指駁。已詳述其調查證據之結果及其取捨證據之認定
理由，從形式上觀察，並無違背法令之情形存在。上訴人等上訴意旨，專憑己見，仍
執陳詞，甲○○謂伊對於丙○○、乙○○等人究係以何種方式幫其索債，並不知情，
亦無共同犯意之聯絡云云；乙○○謂伊與告訴人劉志恒係屬舊識，因受甲○○之委託
，邀劉志恒出面處理其與甲○○間之債務，伊係以呼叫器與劉志恒聯絡，劉志恒自行
前來洽商解決債務，伊與劉志恒先後洽談債務所到之茶香園、歐吉茶行，均係公共場
所，往來之人眾多，不可能以強押手段為之，而伊與劉志恒既係舊識，如有以強押手
段為之，一經報案，勢必被查獲而無所遁形，伊縱屬至愚，亦不可能為之，劉志恒所
指述其被綁架云云，顯非實情，且有重大瑕疵，不得採為認定犯罪事實之依據等語。
為單純事實之爭執，並對於原審採證認事職權之合法行使及原判決理由已說明事項暨
與犯罪成立無涉之枝節問題，漫加指摘，殊非適法之第三審上訴理由。應認上訴人甲
○○、乙○○之上訴違背法律上之程式，均應從程序上予以駁回。
二丙○○部分：
查上訴期間為十日，自送達判決後起算，刑事訴訟法第三百四十九條前段定有明文。
本件上訴人丙○○因妨害自由案件，經原審判決後，於八十五年六月二十五日送達於
上訴人丙○○收受，有送達證書附卷可按，其上訴期間，因上訴人丙○○居住於原審
法院所在地，無在途期間可言，截至同年七月五日即已屆滿，其期間之末日又非星期
日、紀念日、或其他休息日，乃竟延至同年七月八日始行提起上訴，顯已逾期，其上
訴自非合法，應予駁回。
據上論結，應依刑事訴訟法第三百九十五條前段，判決如主文。
中      華      民      國    八十六    年      六      月      五      日
                              最高法院刑事第五庭
                                  審判長法官  陳  錫  奎
                                        法官  洪  清  江
                                        法官  李  璋  鵬
                                        法官  吳  昆  仁
                                        法官  李  彥  文
      右正本證明與原本無異
                                              書  記  官
中      華      民      國    八十六    年      六      月     十二     日
